臺灣橋頭地方法院刑事附帶民事訴訟判決
111年度附民字第458號
原      告  邱玉珍
            郝芳嘉
被      告  黃河平
上列被告因妨害名譽案件（111年度易字第253號），經原告提起
附帶民事訴訟，請求損害賠償，本院於民國111年11月16日言詞
辯論終結，判決如下：
    主      文
被告應給付原告邱玉珍、郝芳嘉各新臺幣壹萬元，及均自民國一
百一十一年九月十六日起至清償日止，按週年利率百分之五計算
之利息。
原告其餘之訴駁回。
本判決第一項得假執行。被告如各以新臺幣壹萬元為原告邱玉珍
、郝芳嘉預供擔保，得免為假執行。
原告其餘假執行之聲請駁回。
    事實及理由
一、原告主張：原告邱玉珍、郝芳嘉與被告均為高雄市○○區○○街
    00巷0號「右昌新加坡大廈」之住戶，其等於民國110年6月1
    6日下午5時30分許，在上揭社區中庭及管理室附近協調原告
    郝芳嘉與保全人員間之糾紛時，因被告與原告2人意見不合
    ，竟在上揭不特定多數人均得共見共聞之處所，出言：「王
    八蛋」、「混蛋」及「這幾個王八蛋又不付錢的人，在那邊
    機機歪歪」等言詞辱罵原告2人，足以貶損原告2人之人格尊
    嚴、名譽及社會評價，爰依侵權行為之法律關係，請求被告
    賠償精神慰撫金等語，並聲明：㈠被告應給付原告2人各新臺
    幣（下同）10萬元，及均自起訴狀繕本送達翌日起至清償日
    止，按週年利率5％計算之利息；㈡願供擔保，請准宣告假執
    行。
二、被告則以：被告並未以「王八蛋」等字眼辱罵原告，原告提
    出之錄影檔案譯文係經私下剪接之違法證據，且被告係針對
    社區事務發表評論，非毫無關聯之抽象謾罵等語，並聲明：
    ㈠原告之訴駁回；㈡願供擔保，請准宣告免為假執行。
三、得心證之理由：
  ㈠按附帶民事訴訟之判決，應以刑事訴訟判決所認定之事實為
    據，刑事訴訟法第500條前段定有明文。又按因故意或過失
    ，不法侵害他人之權利者，負損害賠償責任；故意以背於善
    良風俗之方法，加損害於他人者亦同，民法第184條第1項定
    有明文。不法侵害他人之身體、健康、名譽、自由、信用、
    隱私、貞操，或不法侵害其他人格法益而情節重大者，被害
    人雖非財產上之損害，亦得請求賠償相當之金額，其名譽被
    侵害者，並得請求回復名譽之適當處分，民法第195條第1項
    亦有明文。查被告於110年6月16日下午5時30分許，在上揭
    地點，出言：「王八蛋」、「混蛋」及「這幾個王八蛋又不
    付錢的人，在那邊機機歪歪」等言詞辱罵原告2人，足使原
    告2人感到難堪，而貶損其等之人格尊嚴、名譽及社會評價
    等情，業據本院以111年度易字第253號刑事判決認定屬實並
    判決被告犯公然侮辱罪，本院自應以前揭刑事判決所認定被
    告之犯罪事實為本件附帶民事訴訟判決之事實依據，是堪信
    原告2人之主張為真實，被告所為已侵害原告2人之名譽權，
    堪以認定，則原告2人基於侵權行為損害賠償之法律關係，
    請求被告賠償其非財產上損害，即屬有據。
  ㈡又按慰藉金之賠償須以人格權遭遇侵害，使精神上受有痛苦
    為必要，其核給之標準固與財產上損害之計算不同，然非不
    可斟酌雙方身分資力與加害程度，及其他各種情形核定相當
    之數額（最高法院51年台上字第223號判決先例意旨參照）
    。亦即民法第195條不法侵害他人人格法益得請求賠償相當
    之金額，應以實際加害之情形、加害之程度、被害人所受精
    神上痛苦之程度、身分、地位、經濟能力，並斟酌賠償義務
    人之故意或過失之可歸責事由、資力或經濟狀況綜合判斷之
    。本院審酌被告與原告2人為鄰居關係，被告僅因與原告2人
    間因社區事務意見不合而心生不滿，即以上開方式公然侮辱
    原告2人，侵害原告2人之尊嚴、名譽與社會評價，且被告所
    為係在其等均共同居住之社區內，足使同社區內鄰居住戶得
    以見聞，難免造成鄰里之間對於原告2人之社會評價產生不
    良或負面之影響，惟考量被告上開所為係在其等社區中庭、
    管理室附近為之，現場得以參與見聞人數應大多為同社區之
    住戶，相較透過網路傳遞或以較大聲音傳遞侮辱訊息而言，
    侵害範圍相對較小等情，暨本院依職權調取兩造之稅務電子
    閘門財產所得調件明細資料、兩造之陳述等，審酌兩造之經
    濟狀況、學歷、工作及家庭經濟狀況等一切情狀，認原告2
    人各請求10萬元之非財產上損害賠償，尚嫌過高，應予核減
    為各1萬元為適當，逾此範圍之請求，不應准許。
  ㈢按給付無確定期限者，債務人於債權人得請求給付時，經其
    催告而未為給付，自受催告時起，負遲延責任。其經債權人
    起訴而送達訴狀，與催告有同一之效力，民法第229條第2項
    定有明文。又遲延之債務，以支付金錢為標的者，債權人得
    請求依法定利率計算之遲延利息；應付利息之債務，其利率
    未經約定，亦無法律可據者，週年利率為百分之5，同法第2
    33條第1項前段及第203條亦分別有明文。經查，原告對被告
    之侵權行為損害賠償債權，屬無確定期限之給付，原告之刑
    事附帶民事訴訟起訴狀繕本已於111年9月15日送達被告（見
    附民卷第21頁），而生催告給付之效力，故被告遲未給付，
    自應依上開規定負遲延責任。是以，原告2人請求均自刑事
    附帶民事訴訟起訴狀繕本送達翌日即111年9月16日起至清償
    日止，按週年利率5％計算之利息，亦屬有據。
  ㈣綜上，原告依侵權行為之法律關係，請求被告給付原告2人各
    1萬元，及均自111年9月16日起至清償日止，按週年利率5％
    計算之利息部分，為有理由，應予准許；逾此範圍之請求，
    尚屬無據，應予駁回。
四、本件所命給付金額未逾50萬元，爰依刑事訴訟法第491條第1
    0款準用民事訴訟法第389條第1項第5款規定，依職權宣告假
    執行，並依同法第392條第2項之規定，職權宣告被告預供擔
    保，得免為假執行，以期衡平。原告聲請願供擔保為假執行
    ，於其勝訴部分，核無必要，其敗訴部分，假執行之聲請則
    失所附麗，應予駁回。
五、本件係刑事附帶民事訴訟事件，依刑事訴訟法第505條第2項
    之規定，免納裁判費用，且本件復無其他訴訟費用，爰不諭
    知訴訟費用之負擔。　
六、本件待證事實已臻明確，兩造其餘之攻擊、防禦方法及未經
    援用之證據，經本院斟酌後，認均不足以影響本判決之結果
    ，自無逐一詳予論駁之必要，併此敘明。
據上論結，本件原告之訴為一部有理由，一部無理由，應依刑事
訴訟法第502條、第491條第10款、民事訴訟法第389條第1項第5
款、第392條第2項，判決如主文。
中　　華　　民　　國　　111 　年　　12　　月　　14　　日
                刑事第八庭      法  官  陳芸葶
以上正本證明與原本無異。
如不服本判決應於收受本判決後20日內向本院提出上訴書狀，並
應敘述具體理由，如未敘述上訴理由者，應於上訴期間屆滿後20
日內補提理由書狀於本院（均須按他造當事人之人數附繕本）「
切勿逕送上級法院」。
中　　華　　民　　國　　111 　年　　12　　月　　14　　日
　　　　　　　　　　　　　　　　書記官  黃獻立